臺灣新竹地方法院交通事件裁定　　　　　　　　　　九十三年度交聲字第一二０號
　　移送機關　交通部公路總局新竹區監理所新竹市監理站
　　受處分人
　　即異議人　甲○○
右列異議人對於交通部公路總局新竹區監理所九十三年六月九日竹監新五字第裁五一
─Ｅ00000000號裁決處分，聲明異議，本院裁定如左：
    主    文
異議駁回。
    理    由
一、按汽車駕駛人，行經有燈光號誌管制之交岔路口闖紅燈者，處新臺幣一千八百元
    以上五千四百元以下罰鍰。又汽車駕駛人，有左列各款所列條款之一者，除依原
    條款處罰鍰外，並予記點：三、有第四十三條、第五十三條或第五十四條情形之
    一者，各記違規點數三點，道路交通管理處罰條例第五十三條、第六十三條第一
    項第三款分別定有明文。次按，對於違反道路交通管理處罰條例之行為，當場舉
    發者，應填記駕駛人或行為人姓名、性別、出生年月日、地址、
    及車主姓名、地址、車牌號碼、車輛種類。被查獲之駕駛人或行為人為受處分人
    時，應將該通知單填記後交付該行為人簽名或蓋章收受之；拒絕簽章者，並記明
    其事由，視為已收受，亦有違反道路交通管理事件統一裁罰標準及處理細則第十
    一條第一項第一款可據。
二、原處分機關交通部公路總局新竹區監理所新竹市監理站（下稱新竹市監理站）裁
    決理由略以：聲明異議人即受處分人甲○○於九十三年四月二十八日上午九時四
    十二分許，駕駛車牌號碼Ｔ四─九九三三號自小客車，行經新竹市○○路、東光
    路路口，因闖紅燈（紅燈右轉）而經新竹市警察局交通隊警員張崇華攔停，並填
    製竹市警交字第Ｅ00000000號舉發違反道路交通管理事件通知單當場舉
    發（下稱舉發通知單），惟異議人拒絕簽收，經員警記明其事由，依違反道路交
    通管理事件統一裁罰基準及處理細則第十一條第一項第一款規定，視為異議人已
    經收受該通知單，嗣異議人未於右開舉發違反道路交通管理事件通知單所載應到
    案日期期限內到站接受處罰，新竹市監理站於函請舉發單位查復違規事實明確，
    仍認異議人有前開違規行為，新竹市監理站乃於九十三年六月九日以竹監新五字
    第裁五一－Ｅ00000000號違反道路交通管理事件裁決書，依道路交通管
    理處罰條例第五十三條、第六十三條第一項第三款規定，裁處異議人罰鍰新臺幣
    二千七百元，並記違規點數三點。
三、聲明異議意旨略以：異議人即受處分人甲○○於九十三年四月二十八日行經新竹
    市○○路、忠孝路路口，係遵行東光路之綠燈號誌右轉忠孝路，實難接受市警局
    員警所述，依其個人位於忠孝路即可藉其所謂目睹異議人闖紅燈（紅燈右轉），
    希望市警局能真正舉證異議人違規之事實云云，爰依法聲明異議。
四、經查：
  (1)本件異議人即受處分人甲○○違反道路交通管理事件之違規事由，有新竹市警察
    局九十三年四月二十八日竹市警交字第Ｅ00000000號舉發發通知單，新
    竹市警察局九十三年五月十九日竹市警交字第０九三００三四五八五號函、新竹
    市監理站九十三年六月九日竹監新五字第裁五一－Ｅ00000000號違反道
    路交通管理事件裁決書影本各一紙在卷可稽。
  (2)證人張崇華即當時現場舉發之新竹市警察局交通隊警員於九十三年七月七日本院
    訊問時到庭證稱：「（問：對於本件舉發經過為何？）九十三年四月二十八日當
    時我擔任東光路、忠孝路口攔檢闖紅燈的勤務，我們對有違規的車輛攔查下來並
    且製單，本件的情形就是該路口是三時相號誌並無紅燈右轉的燈號，當時異議人
    的車由東光路直行，但是因為該路段為紅燈，所以異議人就臨時右轉，當時我們
    是在忠孝路定點攔停，定點之位置距離路口約三十五公尺，我跟我另外一位同事
    製完之前的違規車輛之舉發單後，我們就看到異議人的車子已經轉進忠孝路大約
    有五公尺，異議人的車子就停在原地，我就上前跟異議人招手請異議人到我們攔
    停點的地方來，異議人就把車子開過來，我們就告訴異議人說，你紅燈右轉，可
    是異議人否認說有紅燈右轉之行為，是因為我們警察請他過來，他才過來，之後
    我們就製單給他，此時異議人就拒絕簽名。」等語綦詳，而徵諸證人張崇華與異
    議人並無仇怨，其依法執行公務自無任意誣陷異議人之動機及目的，是以異議人
    之本件交通違規事實應堪以認定。
  (3)至異議人於九十三年九月二十日本院調查時，辯稱：如果警員要證明其紅燈右轉
    ，警員應該在其後方或者是同方向才能舉發，而且警員也沒有照相存證，也沒有
    監視系統云云，按警員於執行取締違反道路交通管理處罰條例事件時，對於如何
    執行取締職務，得本於合義務裁量，自行判斷應如何執行，道路交通管理處罰條
    例對此並未設有限制，是異議人主張警員應該在其後方或是同方向才能取締異議
    人之紅燈右轉行為，顯係對警員之如何執行職務加以指摘，除非警員之執行職務
    有何違法裁量之處，否則即應尊重其裁量權之行使，而本件警員執行取締位置並
    未有何違法之處，且其所站位置距該路口僅三十五公尺，當可清楚舉發異議人之
    交通違規行為，異議人之辯詞即無可採，而是否應照相存證或於路口設有監視系
    統，亦非法律上對於取締違反道路交通管理處罰條例事件所必須之要件，照相存
    證或於路口設置監視系統僅是員警執行取締行為之輔助設備，並非必須要有照相
    或監視系統存證始可，況關於燈光號誌之違反，其所需之舉證狀態稍縱即逝，除
    交通管理處罰條例所列之違規事實，本質上為行政處分，係公務員基於職務上權
    力，依法就特定之具體事件所為具有公法上效果之單方行政行為，基於公務員為
    公法上行為具有公信力之原則，該行政處分當可被推定為真正，其據以依法處分
    之事實認定亦為真正無誤，此與民事訴訟法第三百五十五條第一項規定：「文書
    依其程式及意旨得認作公文書者，推定其為真正」之情形相同。本此公信原則，
    乃立法者賦予行政機關制定違反道路交通管理事件統一裁罰基準及處理細則，使
    勤務警員得當機處分，以達其維護交通秩序、安全之行政目的。反之，若謂公務
    員一切行政行為均需預留證據以證其實，則國家行政勢必窒礙難行。據此，刑事
    訴訟法就犯罪證據有關之規定中與屬行政秩序罰之交通違規裁罰本質不合之部分
    ，自不在準用之列。更何況異議人亦未能就執勤警員之舉發有誤再提出相關證據
    以供調查，本院經查亦無任何證據足資證明員警有捏造事實違法取締之情事，則
    執勤警員本其維護交通秩序、安全職責所為之舉發，自應受到合法、正確之推定
    。
  (4)綜上，原處分機關依道路交通管理處罰條例第五十三條、第六十三條第一項第三
    款，裁罰異議人罰鍰新臺幣二千七百元，並記違規點數三點，於法並無不合，本
    件異議為無理由，應予駁回。
五、依道路交通案件處理辦法第十九條，裁定如主文。
中　　　華　　　民　　　國　　九十三　　年　　　九　　　月　　 三十 　　日
                                  臺灣新竹地方法院交通法庭
                                      法  官  林  秋  宜
右正本證明與原本無異。
如不服本裁定，應於裁定送達後五日內向本院提出抗告狀。
                                      書記官  鄭  明  枝
中　　　華　　　民　　　國　　九十三　　年　　　九　　　月　　 三十 　　日
